【裁判字號】    91,訴,977
【裁判日期】    920108
【裁判案由】    強盜等
【裁判全文】
臺灣臺北地方法院刑事判決                          九十一年度訴字第九七七號
    公  訴  人  臺灣臺北地方法院檢察署檢察官
    被      告  癸○○  男  二.
    選任辯護人  蔡明熙  律師
    被      告  己○○  男  二.
    指定辯護人  本院公設辯護人  庚○○
右列被告等因強盜等案件，經檢察官提起公訴（九十一年度偵字第一八三０一號），
及移送併案審理（臺灣臺北地方法院檢察署九十一年度偵字第二一二三八號），本院
判決如左：
      主  文
癸○○、己○○共同連續意圖為自己不法之所有，而搶奪他人之動產，均處有期徒刑
貳年肆月；又共同意圖為自己不法之所有，而搶奪他人之動產，因防護贓物，當場施
以強暴，均處有期徒刑伍年貳月；又共同連續意圖為自己不法之所有，而搶奪他人之
動產，均處有期徒刑捌月。均應執行有期徒刑捌年。
      事  實
一、癸○○與己○○共同基於意圖為自己不法之所有之概括犯意，由己○○騎乘車號
    ＧＮ六─七四三號重型機車（車主范凱偉）搭載癸○○，連續於附表所示之時間
    及地點，挑選如附表所示之夜行婦女丁○○等人，由己○○騎機車伺機自後方接
    近，趁丁○○等婦女不備之際，再由後座之癸○○徒手搶奪丁○○等婦女隨身攜
    帶之皮包，得手後騎機車逃逸，再將搶得皮包內之現金、金飾及手機均分花費用
    磬，其餘物品丟棄。己○○、癸○○共同騎乘前開機車，於九十一年八月二十八
    日零時五十分許，在台北市○○區○○路一０九巷前（起訴書誤繕為同市區○○
    路與寶橋路口），趁騎乘車號ＤＴＬ─六六０號輕型機車之丙○○不及防備之際
    ，由後座癸○○徒手自後方搶奪丙○○置於車前置物籃內皮包（內有新台幣五千
    元、行動電話一支、身分證、駕駛執照、健保卡、金融卡各一張），得手後加速
    逃逸，丙○○不甘受損騎機車追躡己○○二人，並沿途按喇叭及呼喊方式示警未
    果，雙方約追逐十餘分鐘（約十餘公里），己○○、癸○○終因所騎乘前開機車
    油料耗盡，在台北市○○路○段「寶橋」上停車（起訴書誤繕為台北市○○區○○路二段一０九巷前），經丙○○追及並自後方伸手抓住癸○○的手，欲取回遭
    搶之皮包，己○○與癸○○竟為圖防護贓物，癸○○反手撥開丙○○，致丙○○
    重心不穩人車倒地（人車分離），雙膝蓋受有擦傷（傷害未經告訴）。己○○與
    癸○○見狀為逃離現場，另基於共同意圖為自己不法所有之犯意，由己○○趁丙○○倒地不及防備之際，徒手搶奪丙○○車號ＤＴＬ─六六０號輕型機車搭載癸○○逃離現場（起訴書誤認為癸○○推倒丙○○，致使其不能抗拒後而強盜機車
    ），旋將搶得證件等物棄置在台北縣新店市○○路七二巷二二號巷口，將車號Ｄ
    ＴＬ─六六０號機車則棄置於台北縣新店市「南強商工」附近。嗣於同日凌晨三
    時許，己○○至台北縣警察局中和分局南勢角派出所欲謊報車號ＧＮ六─七四三
    機車失竊，為警當場識破予以逮捕，再循線查獲癸○○，警方再至前開棄贓地點
    取回贓物發還丙○○，而查獲上情。
二、案經台北市政府警察局文山第一分局報請台灣台北地方法院檢察署檢察官偵查起
    訴及移送併案審理。
      理  由
一、右揭事實，迭據被告癸○○、己○○於警訊、偵查及本院審理時供承不諱。經查
    ：
（一）被告癸○○、己○○共同騎乘前開機車連續搶奪婦女皮包之犯行，業據被告二
      人供認不諱，核與被害人丁○○、辛○○、子○○、甲○○、壬○、乙○○等
      人分別於警訊及偵查中供述情節相符。而被告己○○將搶得被害人壬○之諾基
      亞八二五０行動電話一具交予不知情之戊○○使用一節，亦據證人戊○○於警
      訊證述屬實（見本院卷附大安分局警卷），並有作案現場相片、監視器翻拍搶
      奪相片、棄贓地點相片在卷可佐。又被告二人於如附表編號二、三及四號所示
      之時間及地點所犯之搶奪案件，雖無被害人出面指認及相關贓證物可資佐證，
      惟此部分犯罪事實係被告二人在自由意識下所為供述，且內容互核一致並無矛
      盾瑕疵之處，被告二人亦偕同警方至作案現場拍攝相片附卷可參，是被告二人
      自白互為佐證無訛，堪予採信，是被告二人自白前開搶奪犯行與事實相符，堪
      予採信。
（二）按刑法第三百二十九條所謂當場，固不以實施竊盜或搶奪者尚未離去現場為限
      ，即已離盜所而尚在他人跟蹤追躡中者，仍不失為當場。最高法院二十八年上
      字第一九八四號著有判例可參。被害人丙○○固於警訊及偵查中指述：坐在機
      車後座的癸○○將伊推倒在地，因為伊的機車尚未熄火，所以被告二人就將伊
      的機車搶走云云，惟被害人丙○○經本院傳喚到庭，經檢察官主詰問時證陳：
      伊當天是要搶回皮包，但自己不小心從機車上跌下來，膝蓋受傷，被告二人就
      過來將伊機車騎走，伊之前在警局及偵查中太緊張所以陳述內容不對，今天在
      法庭講的過程才對等語。經公設辯護人反詰問時證陳：伊在機車倒下之前，就
      用手拉歹徒，因為當時很緊張才不小心跌倒，倒地時是人車分開等語，經本院
      訊問時證稱：伊坐在機車上抓住後座歹徒的手，但歹徒將伊手撥開，伊重心不
      穩才跌倒，歹徒並沒有下車將伊推倒，伊之前講歹徒用力將伊推倒是不正確，
      今天講的才對等語（見本院九十一年十月二十三日訊問筆錄）。可見被告二人
      搶奪被害人丙○○置於機車前方置物欄內皮包，經丙○○自後騎機車沿途追趕
      約十公里至前開「寶橋」處，被告二人因機車油料耗盡停車，經被害人丙○○
      追及自後方伸手抓住後座癸○○手，欲取回皮包，遭被告癸○○反手撥開，致
      其重心不穩人車跌倒膝蓋受傷，此有受傷相片二幀在卷可參（見九十一年度偵
      字第一八三０一號卷第三十五頁）。雖蔡明熙律師辯稱：被告癸○○並非故意
      撥開被害人丙○○，而係本能反應云云，公設辯護人則辯稱：被告己○○並未
      施強暴行為，只是趁丙○○倒地時騎走她的機車云云。惟被告二人騎機車逃逸
      過程既知悉被害人丙○○在後追躡，嗣因機車油料耗盡停車為丙○○追及並伸
      手取回癸○○手上皮包，被告二人非但無歸還皮包之意，被告癸○○竟反手撥
      開丙○○，致其倒地受傷，則被告二人為圖防護贓物而當場對被害人丙○○施
      強暴之準強盜行為，堪予認定，前開辯詞均不足為採。檢察官認為被告癸○○
      下車推倒丙○○，再與被告己○○共同強盜其機車逃逸云云，既與丙○○陳述
      遭搶過程事實不符，則檢察官認被告二人搶奪機車事實，應依強盜罪論處，容
      有誤會。又被告己○○、癸○○趁丙○○跌倒在地不及防備之際，共同搶奪丙○○車號ＤＴＬ─六六０號機車，既基於逃離現場目的所為搶奪行為，顯係臨
      時起意之犯行，與前開如附表所示連續搶奪皮包犯行自無概括犯意可言，並有
      車籍作業系統─查詢認可資料、贓物認領保管單及本院責成台北市政府警察局
      文山一分局拍攝搶奪機車現場相片在卷可參。是本件事證已臻明確，被告二人
      犯行洵堪認定。
二、查被告癸○○、己○○所為如附表所示之九件搶奪事實及搶奪被害人丙○○機車
    之事實，均係犯刑法第三百二十五條第一項之搶奪罪。公訴意旨認被告二人搶奪
    被害人丙○○機車部分，應依刑法第三百二十八條第一項之強盜罪嫌處斷，尚有
    未洽，前已詳述，惟此部分起訴事實相同，業經本院於審理時當庭依刑事訴訟法
    第三百條規定諭知變更此部分起訴法條為同法第三百二十五條第一項之搶奪罪。
    而被告癸○○、己○○二人搶奪被害人丙○○皮包後，尚在被害人丙○○追躡之
    中，竟基於防護贓物而施強暴行為之事實，則係犯刑法第三百二十九條及同法第
    三百二十八條第一項之準強盜罪，公訴意旨認此部分犯行應依刑法第三百二十五
    條第一項之搶奪罪處斷，尚有未洽，惟起訴事實相同，爰依刑事訴訟法第三百條
    規定，變更起訴法條，並經本院諭知被告知悉此部分變更罪名及法條（見本院九
    十二年一月三日審判筆錄）。被告癸○○、己○○二人所為前開搶奪及準強盜罪
    行間，有犯意聯絡及行為分擔，均為共同正犯。雖公訴人起訴之事實未敘及被告
    二人所犯如附表編號一至六、八及九所示之搶奪犯行（即九十一年度偵字第二一
    二三八號併案事實及台北市政府警察局大安分局九十一年九月三十日北市警安分
    刑字第０九一六四二一０六００號移送書所列犯罪事實），然該部分事實與公訴
    人起訴如附表編號七所示之搶奪事實，既具有連續犯之裁判上一罪關係，應為起
    訴效力所及，本院自得一併審究。被告癸○○、己○○二人先後所犯如附表所示
    九件搶奪犯行，時間緊接，犯罪構成要件相同，顯係基於概括犯意為之，應依刑
    法第五十六條連續犯規定論以一罪，並均加重其刑。被告癸○○、己○○二人趁
    被害人丙○○跌倒不及防備之際，再搶奪其機車逃逸之事實，並不在被告二人原
    本搶奪計劃範疇，而屬臨時起意行搶，則此部分搶奪行為與前開搶奪行為顯非基
    於概括犯意所為之犯行甚明，是被告二人所犯如附表所示九件連續搶奪罪、準強
    盜罪及搶奪被害人丙○○機車三罪間，犯意各別，行為互殊，應分論併罰。爰審
    酌被告二人年輕力壯，不思以正途謀職工作，竟以騎乘機車連續搶奪夜歸婦女所
    攜帶財物，再朋分花用，又經被害人丙○○追躡取回贓物，竟當場以強暴行為防
    護贓物致其受有傷害，被告二人破壞社會治安及危害被害人財產，惡性非輕，惟
    犯後尚能知錯，配合警方供出數起機車搶案及犯後態度等情狀，分別量處如主文
    所示之刑，並均定應執行之刑，以資懲儆。
據上論斷，應依刑事訴訟法第二百九十九條第一項前段、第三百條，刑法第二十八條
、第五十六條、第三百二十五條第一項、第三百二十九條、第三百二十八條第一項、
第五十一條第五款，判決如主文。
本案經檢察官丑○○到庭執行職務。
中      華      民      國    九十二    年      一      月      八      日
                              臺灣臺北地方法院刑事第一庭
                                  法    官    傅  中  樂
右正本證明與原本無異。
如不服本判決，應於判決送達後十日內，向本院提出上訴狀。
                                  書 記 官    林  明  龍
中      華      民      國    九十二    年      一      月      十      日
附論罪科刑依據法條：
刑法第三百二十五條
意圖為自己或第三人不法之所有，而搶奪他人之動產者，處六月以上五年以下有期徒
刑。
因而致人於死者，處無期徒刑或七年以上有期徒刑。致重傷者，處三年以上十年以下
有期徒刑。
第一項之未遂犯罰之。
刑法第三百二十九條
竊盜或搶奪，因防護贓物、脫免逮捕或湮滅罪證，而當場施以強暴、脅迫者、以強盜
論
。
刑法第三百二十八條
意圖為自己或第三人不法之所有，以強暴、脅迫、藥劑、催眠術或他法，至使不能抗
拒，而取他人之物或使其交付者，為強盜罪，處五年以上有期徒刑。
以前項方法得財產上不法之利益或使第三人得之者，亦同。
犯強盜罪因而致人於死者，處死刑、無期徒刑或十年以上有期徒刑；致重傷者，處無
期徒刑或七年以上有期徒刑。
第一項及第二項之未遂遂犯罰之。
預備犯強盜罪者，處一年以下有期徒刑、拘役或三千元以下罰金。
  附表
┌──┬───────┬──────────┬───┬──────────
│編號│犯  罪  時  間│犯    罪    地    點│被害人│犯      罪      手
├──┼───────┼──────────┼───┼──────────
│一  │九十一年七月五│台北市○○街二三號二│丁○○│己○○騎乘車號ＧＮ六
│    │日凌晨一時四十│號前                │      │號機車搭載癸○○，由
│    │分許          │                    │      │後方搶奪被害人置於腳
│    │              │                    │      │內手提袋。
│    │              │                    │      │
├──┼───────┼──────────┼───┼──────────
│二  │九十一年七月間│台北縣板橋市○○路二│不  詳│手法同右，由癸○○自
│    │某日          │段「光華商職」前    │      │被害人皮包。
│    │              │                    │    │
├──┼───────┼──────────┼───┼──────────
│三  │九十一年七月間│台北縣板橋市○○路二│不  詳│手法同右，由癸○○自
│    │某日          │段「亞東醫院」旁    │      │被害人皮包。
│    │              │                    │      │
├──┼───────┼──────────┼───┼──────────
│四  │九十一年七月間│台北縣中和市○○路二│不  詳│手法同右，由癸○○自
│    │某日          │段十六號前          │      │被害人皮包。
│    │              │                    │      │
│    │              │                    │      │
├──┼───────┼──────────┼───┼──────────
│五  │九十一年七月二│台北市○○街十九巷二│辛○○│手法同右，由癸○○自
│    │十日凌晨二時十│十二號前            │      │被害人挾於左肩之黑色
│    │八分許        │                    │      │
│    │              │                    │      │
│    │              │                    │      │
│    │              │                    │      │
│    │              │                    │      │
│    │              │                    │      │
├──┼───────┼──────────┼───┼──────────
│六  │九十一年八月二│台北市○○路○段四０│子○○│手法同右，由癸○○自
│    │日凌晨二時四十│０巷口              │      │被害人置於腳踏車菜藍
│    │分許          │                    │      │
│    │              │                    │      │
│    │              │                    │      │
│    │              │                    │      │
├──┼───────┼──────────┼───┼──────────
│七  │九十一年八月六│台北市○○區○○街九│甲○○│手法同右，由癸○○自
│    │日凌晨一時四十│十巷六號前          │      │獨自行走被害人白色皮
│    │分計          │                    │      │
│    │              │                    │      │
│    │              │                    │      │
│    │              │                    │      │
│    │              │                    │      │
├──┼───────┼──────────┼───┼──────────
│八  │九十一年八月八│台北市○○○路四五六│壬  ○│手法同右，由癸○○自
│    │日凌晨二時四十│巷六號前            │      │騎機車被害人藍色半圓
│    │分許          │                    │      │
│    │              │                    │      │
│    │              │                    │      │
│    │              │                    │      │
│  │              │                    │      │
│    │              │                    │      │
│    │              │                    │      │
├──┼───────┼──────────┼───┼──────────
│九  │九十一年八月二│台北市○○區○○街五│乙○○│手法同右，由癸○○自
│    │十日凌晨一時十│四巷                │      │獨自行走被害人攜帶皮
│    │分許          │                    │      │
│    │              │                    │      │
│    │              │                    │      │
└──┴───────┴──────────┴───┴──────────


司法院資訊處製作；財團法人民間司法改革基金會備份。
